臺灣桃園地方法院刑事判決
                                      109年度訴字第980號
公  訴  人  臺灣桃園地方檢察署檢察官
被      告  徐啓豐


選任辯護人  陳萬發律師
上列被告因過失致死案件，經檢察官提起公訴（108 年度調偵續
字第9 號），本院判決如下：
    主  文
徐啓豐犯過失致死罪，處有期徒刑陸月，如易科罰金，以新臺幣
壹仟元折算壹日。緩刑貳年。
    事  實
一、緣永合營造有限公司（下稱永合公司）於民國106 年間，承
    攬春誠開發建設有限公司位在桃園市○○區○○段○○○○段000 地
    號之「布拉格麗景新建工程」（下稱本案工程），永合公司
    將該工程之模板工程交由德朋有限公司（下稱德朋公司）承
    攬，德朋公司則再將模板工程之大小五金、補皮、工程施作
    、人員調度、場地材料堆放等交由游清山（已由本院另案審
    結）承攬，葉鎮昌則受僱於游清山前往本案工程工地工作。
    徐啟豐受永合公司指派擔任本案工程之工地主任，負責施工
    進度、現場調度，係從事業務之人。徐啟豐本應注意確實巡
    視工地作業場所，協議高架危險作業管制、作業人員進場管
    制，聯繫與調整承攬、再承攬廠商採取防止墜落之安全措施
    或設置安全設備，以及確實要求再承攬模板工程之游清山指
    定模板支撐作業主管在作業現場辦理決定作業方法、指揮勞
    工作業等事項，以督使勞工確實使用安全帶，且依當時情狀
    ，並無不能注意之情事，竟疏未注意及此，適葉鎮昌於107 
    年1 月25日上午8 時30分許，在本案工程工地高度9.5 公尺
    之擋土鋼軌樁壓梁平台處，從事模板傳料作業時，因該平台
    邊緣開口處未設置護欄或安全網等防護設備，而葉鎮昌亦未
    使用安全帶，不慎自該平台開口墜落至地下3 樓樓板，經送
    往敏盛綜合醫院（下稱敏盛醫院）急救，仍於同年月27日凌
    晨4 時6 分許，因頭胸部鈍挫傷及頸胸椎骨折併顱內出血及
    氣血胸，致中樞神經衰竭及呼吸衰竭死亡。
二、案經臺灣桃園地方檢察署檢察官相驗後簽分及葉鎮昌之兄趙
    鎮家告訴偵辦。
    理  由
一、證據能力：
（一）被告徐啓豐及辯護人就本判決所引用被告以外之人於審判
      外之言詞或書面陳述，均同意有證據能力，且被告、辯護
      人及檢察官均未於言詞辯論終結前聲明異議，本院審酌上
      開證據作成時之情況，認以之作為證據應屬適當，依刑事
      訴訟法第159 條之5 規定，該等證據自均有證據能力。
（二）本院所引用非供述證據部分，並無證據證明係公務員違背
      法定程序所取得，依刑事訴訟法第158 條之4 反面解釋，
      即具證據能力。
二、認定犯罪事實所憑證據及理由：
（一）訊據被告徐啓豐對於前揭犯罪事實坦承不諱，並有以下補
      強證據可資佐證：
  １、告訴人即被害人葉鎮昌之兄趙鎮家於警詢時及偵訊中證稱
      ：被害人於工作時墜落而不治死亡。
  ２、證人即永合公司負責人呂至偉於偵訊中之證稱：被告係本
      案工程之工地主任。
  ３、證人即德朋公司負責人邱創德於警詢、偵訊中及本院審理
      時證稱：德朋公司向永合公司承攬本案工程之模板工程後
      ，復將該模板工程交由游清山承攬，其有帶游清山去找被
      告，且其有跟被告說游清山係德朋公司之下包，被告係工
      地主任負責整個工地，游清山向其表示係徵得被告同意後
      ，游清山方將模板放置在擋土鋼軌樁壓梁平台。
  ４、證人游清山於偵訊中及本院審理時證稱：其向德朋公司承
      攬本案工程之模板工程，其事先請示過被告，被告說好，
      其方將模板放在擋土鋼軌樁壓梁平台，被害人係其員工，
      案發當日被害人並未配載安全腰帶。
  ５、證人即被害人之同事王明義於偵訊中及本院審理時證稱：
      案發當日其與被害人一同準備材料要施作模板工程，其有
      見到被害人跨過欄杆至擋土鋼軌樁壓梁平台拿取板模。
  ６、敏盛醫院診斷證明書、臺灣桃園地方檢察署檢察官相驗屍
      體證明書、檢驗報告書各1 份及相驗照片，足證被害人因
      工作中摔落、頭胸部鈍挫傷及頸胸椎骨折併顱內出血及氣
      血胸，致中樞神經衰竭及呼吸衰竭死亡之事實。
  ７、現場照片：案發時之現場情狀。
  ８、勞動部職業安全衛生署107 年5 月3 日勞職北4 字第10710
      15295號函附之重大職業災害檢查報告書1 份（內含事故
      現場平面圖、剖面圖、現場照片）：被害人自高度9.5 公
      尺之擋土鋼軌樁壓梁平台處墜落至地下3 樓樓板，永合公
      司與承攬人德朋公司、再承攬人游清山分別僱用勞工共同
      作業時，永合公司對於本案工程擋土鋼軌樁壓梁平台處模
      板傳料危險作業場所，須確實巡視該作業場所，協議高架
      危險作業管制、作業人員進場管制，聯繫與調整承攬、再
      承攬廠商採取防止墜落之安全措施或設置安全設備，以及
      確實要求再承攬模板工程之游清山指定模板支撐作業主管
      在作業現場辦理決定作業方法、指揮勞工作業等事項，以
      督使勞工確實使用安全帶之注意義務。
（二）依上開補強證據，足認被告於本院審理中之自白與事實相
      符，是本案事證明確，被告犯行堪以認定，應依法論科。
三、罪名及科刑：
（一）新舊法比較被告行為後，刑法第276 條規定於108 年5 月
      29日修正公布，經比較新舊法結果，新法刪除從事業務之
      人之規定，增加選科罰金刑，並刪除併科罰金刑，顯較有
      利於被告，依刑法第2 條第1 項但書之規定，應適用裁判
      時即修正後刑法第276條規定。
（二）核被告所為，係犯刑法第276條之過失致死罪。
（三）量刑：爰審酌被告為永合公司指派擔任本案工程之工地主
      任，竟違反前開注意義務，致被害人自前揭平台開口墜落
      死亡，使告訴人及被害人之胞妹趙月珍痛失至親，所生損
      害程度匪淺，且被告犯後否認犯罪，於110 年8 月16日與
      告訴人及被害人之胞妹調解成立，賠償告訴人及被害人之
      胞妹後，方於本院審判期日坦承犯行之犯後態度，並考量
      被告之過失情節、被害人未使用安全帶，兼衡被告專科畢
      業之智識程度及家庭經濟狀況小康等一切情狀，量處如主
      文所示之刑，並諭知易科罰金之折算標準。
（四）緩刑：被告未曾因故意犯罪受有期徒刑以上刑之宣告，有
      臺灣高等法院被告全國前案紀錄表在卷可參，其素行尚佳
      ，因一時疏忽致罹刑典，犯後終能坦承犯行，且已與告訴
      人及被害人胞妹調解成立，賠償告訴人及被害人之胞妹，
      而告訴人亦於調解筆錄同意向法院表示給予被告原諒及緩
      刑一情，有本院110 年度勞專調字第108 號勞動調解筆錄
      影本1份及匯款申請書影本2 份在卷可佐。本院衡酌上情
      ，認被告經此偵審程序及科刑教訓後，當知所警惕，無再
      犯之虞，認本件對被告所宣告之刑以暫不執行為適當，爰
      依刑法第74條第1 項第1 款規定，併予宣告緩刑2 年，以
      勵自新。四、依刑事訴訟法第299條第1項前段，判決如主
      文。本案經檢察官陳映妏提起公訴，檢察官洪鈺勛到庭執
      行職務。
中　　華　　民　　國　 110　　年　　12　　月　　3 　　日
                  刑事第十三庭審判長法  官  潘怡華
                                    法  官  簡方毅
                                    法　官　王兆琳
以上正本證明與原本無異。
如不服本判決，應於判決送達後20日內向本院提出上訴書狀，並
應敘述具體理由，未敘述上訴理由者，應於上訴期間屆滿後20日
內向本院補提理由書（均須按他造當事人之人數附繕本），切勿
逕送上級法院。
告訴人或被害人不服本判決，應具備理由請求檢察官上訴，上訴
期間之計算係以檢察官收受判決正本之日期為準。
                                    書記官　鄭哲霖
中　　華　　民　　國　 110　　年　　12　　月　　3 　　日
附錄論罪科刑法條全文：
刑法第276條
因過失致人於死者，處5 年以下有期徒刑、拘役或50萬元以下罰
金。